---
title: "107-2 大數據分析方法 作業一"
output: github_document
author: 吳哲宇
---

搞不清楚各行各業的薪資差異嗎? 念研究所到底對第一份工作的薪資影響有多大? CP值高嗎? 透過分析**初任人員平均經常性薪資**- [開放資料連結](https://data.gov.tw/dataset/6647)，可初步了解台灣近幾年各行各業、各學歷的起薪。

## 比較103年度和106年度大學畢業者的薪資資料

### 資料匯入與處理
```{r dataload}
library(jsonlite)
library(dplyr)
library(readr)
X103edu1 <- read_csv("C:/Users/admin/Desktop/103edu1.csv", 
    locale = locale(encoding = "BIG5"))

X104edu1 <- read_csv("C:/Users/admin/Desktop/104edu1.csv", 
    locale = locale(encoding = "BIG5"))

X105edu1 <- read_csv("C:/Users/admin/Desktop/105edu1.csv", 
    locale = locale(encoding = "BIG5"))

X106edu2 <- read_csv("C:/Users/admin/Desktop/106edu2.csv", 
    locale = locale(encoding = "BIG5"))

merge103106<-merge(X103edu1,X106edu2,by="大職業別" ,all=T)


```

### 106年度薪資較103年度薪資高的職業有哪些? 
```{r compare103106}
merge103106$riserate<-merge103106$`大學-薪資.y`/merge103106$`大學-薪資.x`
knitr::kable(head(merge103106[order(merge103106$riserate,decreasing = T),],10))
```

說明: 提高比率(riserate)大於1表示106年度大學畢業者薪資大於103年度大學畢業者的薪資。從表中得知，提高比率最高的是『其他服務業-技術員及助理專業人員』，提高比率為1.131278，由大到小前10名依序是: 住宿及餐飲業-服務及銷售工作人員、	用水供應及污染整治業-技術員及助理專業人員、專業、科學及技術服務業-專業人員、其他服務業-技藝、機械設備操作及組裝人員、營造業-服務及銷售工作人員、其他服務業-專業人員、資訊及通訊傳播業-專業人員、不動產業-專業人員及教育服務業-事務支援人員


### 提高超過5%的的職業有哪些? 
```{r over5}
filter1<- filter(merge103106,merge103106$riserate>1.05)
knitr::kable(filter1)

```

### 主要的職業種別是哪些種類呢?
```{r mainType}
job1<-strsplit(filter1$大職業別,"[-]")

strjob <- c()

for (i in 1:length(job1))
{
  strjob[i]<- job1[[i]][1]
}


knitr::kable(table(strjob))

```

## 男女同工不同酬現況分析

男女同工不同酬一直是性別平等中很重要的問題，分析資料來源為103到106年度的大學畢業薪資。

### 103到106年度的大學畢業薪資資料，哪些行業男生薪資比女生薪資多?
```{r male}
a103<-select(X103edu1,大職業別,`大學-女/男`)
a103a<-filter(a103,`大學-女/男`<100)
knitr::kable(head(a103a[order(a103a$`大學-女/男`,decreasing = T),],10))

a104<-select(X104edu1,大職業別,`大學-女/男`)
a104a<-filter(a104,`大學-女/男`<100)
knitr::kable(head(a104a[order(a104a$`大學-女/男`,decreasing = T),],10))

a105<-select(X105edu1,大職業別,`大學-女/男`)
a105a<-filter(a105,`大學-女/男`<100)
knitr::kable(head(a105a[order(a105a$`大學-女/男`,decreasing = T),],10))

a106<-select(X106edu2,大職業別,`大學-女/男`)
a106a<-filter(a106,`大學-女/男`<100)
knitr::kable(head(a106a[order(a106a$`大學-女/男`,decreasing = T),],10))


```


說明:以上列出了103年~106年男生薪資大於女生薪資比例最高的10個行業，其中住宿及餐飲業-服務及銷售工作人員是4年來都在榜上且名列前茅的，其他行業則沒有一定規定的出現在表中




### 哪些行業女生薪資比男生薪資多? 
```{r female}

a103b<-filter(a103,`大學-女/男`>100)
knitr::kable(head(a103b[order(a103b$`大學-女/男`),],10))

a104b<-filter(a104,`大學-女/男`>100)
knitr::kable(head(a104b[order(a104b$`大學-女/男`),],10))


a105b<-filter(a105,`大學-女/男`>100)
knitr::kable(head(a105b[order(a105b$`大學-女/男`),],10))


a106b<-filter(a106,`大學-女/男`>100)
knitr::kable(head(a106b[order(a106b$`大學-女/男`),],10))


```

說明:以上列出103~106年女生薪資大於男生薪資的比例資料，其中可以發現，這4年中，女生薪資比男性薪資多的職業只有3筆，且都是不同行業，103年的資料更沒有任何一筆，男女同工不同酬的情況看起來是存在的，希望政府單位可以正視這個議題。


## 研究所薪資差異

以106年度的資料來看，哪個職業別念研究所最划算呢 (研究所學歷薪資與大學學歷薪資增加比例最多)?
 
```{r grad}
X106edu2$薪資差異<-X106edu2$`研究所及以上-薪資`/X106edu2$`大學-薪資`
knitr::kable(head(X106edu2[order(X106edu2$薪資差異,decreasing = T),],10))
```

說明:薪資差異為研究所以上畢業的薪資除以大學以上畢業的薪資，數值越大表示研究所畢業與大學畢業的薪資差異越大(越划算)。從106年的資料分析結果來看，礦業及土石採取業-事務支援人員薪資差異為1.208946最高。如果我們想讀到研究所的話，或許該放棄學習程式語言 而改開始學習挖礦了。

## 我有興趣的職業別薪資狀況分析

### 有興趣的職業別篩選，呈現薪資
```{r like}
knitr::kable(X106edu2[80,c(1,2,11,13)])

knitr::kable(X106edu2[81,c(1,2,11,13)])

```

說明: 拿2016年的資料來看，我選擇的職業是資訊及通訊傳播業-技術員及助理專業人員與資訊及通訊傳播業-事務支援人員，畢竟自己在資管系讀了4年，還是希望自己能在資訊產業將所學發揮出來。

從結果來看，2種行業的大學薪資都落在27000-29000之間而研究所以上薪資則落在30000-32000左右，和自己想像中的情形相去不遠

### 這些職業別研究所薪資與大學薪資差多少呢？
```{r likeGrad}

X106edu2[80,13]-X106edu2[80,11]
X106edu2[81,13]-X106edu2[81,11]


```



說明:從結果來看2種行業在研究所畢業及大學畢業的差異在3400~3700之間，雖然薪水增加但並沒有比預期的還要多。即使如此，也不會改變我要念研究所的想法，我認為學歷只是參考的依據，能在起薪贏過大學生就不錯了，至於未來的薪資要看自己工作上的表現來決定。無論如何，念研究所是想要增強自己的實力基礎，我並不會因為起薪未達預期就改變念研究所的想法
